臺灣嘉義地方法院刑事判決
111年度訴字第90號
公  訴  人  臺灣嘉義地方檢察署檢察官
被      告  吳子羿


指定辯護人  本院約聘辯護人張家慶
上列被告因違反槍砲彈藥刀械管制條例案件，經檢察官提起公訴
（110年度偵字第9263號），本院判決如下：
    主    文
吳子羿犯非法寄藏非制式手槍罪，處有期徒刑貳年伍月，併科罰
金新臺幣肆萬元，罰金如易服勞役，以新臺幣壹仟元折算壹日；
扣案之非制式手槍壹支（槍枝管制編號○○○○○○○○○○，含彈匣壹個
）沒收。
    犯罪事實
一、吳子羿明知槍砲彈藥刀械管制條例第4條第1項第1款與第2款
    所列管制槍砲、彈藥，非經中央主管機關許可，不得持有或
    寄藏，竟仍基於非法寄藏非制式手槍及子彈之犯意，於民國
    109年3月至5月間某日某時，在不詳地點，受真實姓名年籍
    不詳綽號「阿泰」之成年男子委託，代為保管具有殺傷力之
    非制式手槍1支（含彈匣1個，槍枝管制編號0000000000號）
    、具有殺傷力之制式子彈18顆後，未經許可非法寄藏而持有
    之。嗣經警於110年10月5日20時45分許，在嘉義縣民雄鄉16
    6縣道上井加油站對面執行臨檢時，因認吳子羿所駕駛之自
    用小客車行跡可疑，要求受檢，吳子羿即在員警查獲前，主
    動交出上開槍彈並向員警坦承上開寄藏槍彈之犯行，因而查
    獲上情。
二、案經嘉義縣警察局民雄分局報告臺灣嘉義地方檢察署檢察官
    偵查起訴。
    理    由
一、按被告以外之人於審判外之陳述，雖不符刑事訴訟法第159
    條之1、159條之2、159條之3、159條之4等規定，而經當事
    人於審判程序同意作為證據，法院審酌該言詞陳述或書面陳
    述作成時之情況，認為適當者，亦得為證據，刑事訴訟法第
    159條之5定有明文。經查，被告吳子羿、辯護人及檢察官對
    於本判決以下所引用被告以外之人於審判外之陳述均表示同
    意作為證據（本院卷第193頁），而經本院審酌各該證據方
    法之作成時，並無其他不法之情狀，均適宜為本案之證據，
    依刑事訴訟法第159條之5之規定，有證據能力。其餘資以認
    定本案犯罪事實之非供述證據，亦查無違反法定程序取得之
    情形，依刑事訴訟法第158條之4反面規定，應具證據能力。
二、上揭犯罪事實，業據被告於偵訊迄本院行準備程序及審理時
    均坦白承認，並有自願搜索同意書、嘉義縣警察局民雄分局
    民雄派出所搜索扣押筆錄、扣押物品目錄表、扣押物品收據
    各1份、扣案物照片2張、嘉義縣警察局槍枝性能檢測報告表
    及槍枝性能檢測照片14張在卷可參（警卷第15至21頁、第24
    至32頁）。另扣案之手槍（含彈匣1個）1支、子彈共18顆經
    送鑑定結果為：送鑑手槍（含彈匣1個）1支（槍枝管制編號
    0000000000），認係非制式手槍，由仿手槍外型製造之槍枝
    ，組裝已貫通之金屬槍管而成，擊發功能正常，可供擊發適
    用子彈使用，認具殺傷力。另送鑑子彈18顆，研判均係口徑
    9×19mm制式子彈，均可擊發，認具殺傷力等情，有內政部警
    政署刑事警察局111年1月11日刑鑑字第0000000000號鑑定書
    、111年4月19日刑鑑字第0000000000號函存卷可憑（偵卷第
    65至66頁；本院卷第149頁）。復酌以被告在偵查及本院均
    自承本案手槍及子彈係放在住處房間內，然因友人攜帶小孩
    到其住處借住，擔心本案手槍及子彈對小孩有所危險，始放
    置在車輛內等節（偵卷第84頁；本院卷第99至100頁），應
    足見被告對於本案手槍、子彈具有殺傷力一節甚明。是被告
    上揭自白核與事實相符，應堪採信。本案事證明確，被告前
    揭犯行堪以認定，自應依法予以論罪科刑。
三、論罪科刑
（一）槍砲彈藥刀械管制條例第4條、第7至9條規定業經修正，
      於109年6月10日經總統公布施行，並於同年月12日生效，
      依立法說明之意旨，本次槍砲彈藥刀械管制條例之修正目
      的，在於有效遏止持非制式槍砲進行犯罪，乃認非制式槍
      砲與制式槍砲之罪責有一致之必要，故於第4條、第7條至
      第8條均增加「制式或非制式」之構成要件，亦即不分制
      式或非制式，凡屬第7條所列各類槍枝型式之槍枝，有殺
      傷力者，概依第7條規定處罰。又繼續犯係指行為人以單
      一犯罪之意思及行為，持續地侵害一個法益，在法益侵害
      之狀態未除去前，該犯罪行為仍繼續進行，至行為終了時
      為止，屬實質上一罪，因僅給予一罪之刑罰評價，故其行
      為之時間認定，當自著手之初，持續至行為終了，並延伸
      至結果發生為止，倘上揭犯罪時間適逢法律修正，跨越新
      、舊法，而其中部分作為，或結果發生，已在新法施行之
      後，應即適用新規定，不生依刑法第2條比較新、舊法而
      為有利適用之問題（最高法院110年度台上字第1848號、1
      08年度台上字第1179號判決意旨參照）；而非法持有槍砲
      彈藥刀械等違禁物，所侵害者為社會法益，其持有之繼續
      ，為行為之繼續，而非狀態之繼續，故其持有槍砲彈藥刀
      械時，該罪雖告成立，但其完結，須繼續至持有行為終了
      時為止（最高法院110年度台上字第357號判決意旨參照）
      。本案被告非法持有扣案非制式手槍之行為，係屬繼續犯
      ，而其持有扣案非制式手槍之時間，係自109年3月至5月
      間迄110年10月5日為警查獲止，依上開說明，被告持有扣
      案非制式手槍之繼續行為，既係在新法施行之後終了，即
      應適用新修正之槍砲彈藥刀械管制條例第7條第4項規定，
      不生新舊法比較之問題。至被告所犯非法持有制式子彈罪
      部分，因此次條文並未修正，自應適用現行第12條第4項
      之規定，亦無庸為新舊法比較，併此敘明。
（二）按槍砲彈藥刀械管制條例將「持有」與「寄藏」為分別之
      處罰規定，則單純之「持有」，固不包括「寄藏」，但「
      寄藏」之受人委託代為保管，其保管之本身所為之「持有
      」，既係「寄藏」之當然結果，法律上自僅就「寄藏」行
      為為包括之評價，不應另就「持有」予以論罪（最高法院
      74年度台上字第3400號判決意旨可資參照）。查本案被告
      係受其友人「阿泰」委託而收受其所交付上開手槍及子彈
      ，業據被告於偵查及本院均自承明確（偵卷第84頁；本院
      卷第99頁），則被告代為保管本案手槍及子彈，自屬寄藏
      之行為。揆諸前揭說明，被告寄藏本案手槍及子彈之行為
      ，當然包含持有性質，故其持有行為應為寄藏行為所吸收
      ，不另論罪。是核被告所為，係犯槍砲彈藥刀械管制條例
      第7條第4項非法寄藏非制式手槍罪、同條例第12條第4項
      未經許可寄藏子彈罪。
（三）再按非法寄藏槍砲彈藥刀械等違禁物，所侵害者為社會法
      益，如寄藏之客體種類相同，例如同為手槍、同為子彈或
      同為主要組成零件者，縱令寄藏之客體有數個，仍為單純
      一罪，不發生想像競合犯之問題（最高法院92年度台上字
      第2121號判決意旨參照）；若同時持有、寄藏或出借二不
      相同種類之客體（如同時持有手槍及子彈），則為一行為
      觸犯數罪名之想像競合犯（最高法院82年度台上字第5303
      號判決意旨參照）。被告自109年3月至5月間某日某時起
      ，至110年10月5日為警查獲時止，持有本案手槍、子彈之
      行為，屬寄藏行為之繼續，為繼續犯，均應僅論以一罪。
      另被告寄藏之非制式手槍為1支、具殺傷力之制式子彈為1
      8顆，後者仍應論以單純一罪。又被告同時寄藏槍、彈部
      分係觸犯上開非法寄藏非制式手槍罪及非法寄藏子彈罪，
      為想像競合犯，應從一重非法寄藏非制式手槍罪處斷。
（四）復對於未發覺之罪自首而受裁判者，得減輕其刑。但有特
      別規定者，依其規定，刑法第62條定有明文。而槍砲彈藥
      刀械管制條例第18條第1項前段規定，犯本條例之罪自首
      ，並報繳其持有之全部槍砲、彈藥、刀械者，減輕或免除
      其刑。又槍砲彈藥刀械管制條例既為刑法之特別法，則該
      條例第18條第1項前段規定，即為刑法第62條但書所示之
      特別規定，自應優先適用（最高法院106年度台上字第335
      3號判決意旨參照）。查案發當日員警係執行擴大路檢，
      見及被告當時滿頭大汗始攔查車輛並詢問被告有無違禁品
      ，被告即主動繳交裝有本案全部手槍、子彈之包包，而在
      被告繳交前並無任何跡象顯示被告持有槍彈等節，經員警
      陳述明確（本院卷第17頁），堪認本案被告係在有偵查犯
      罪職權之機關或公務員發覺其涉犯本案前，即主動向警員
      自首，並報繳其持有之槍彈而接受裁判，當無疑義。再按
      有期徒刑、拘役、罰金減輕者，減輕其刑至2分之1。但同
      時有免除其刑之規定者，其減輕得減至3分之2，刑法第66
      條定有明文。又所謂減輕其刑至3分之2者，係指減刑之最
      高度以3分之2為限，並就法定本刑減輕而言，在3分之2限
      度之內，究應減幾分之幾，裁判時本有自由裁量之權，並
      非每案均須減至3分之2始為合法（最高法院110年度台上
      字第3498號判決意旨參照），查本案寄藏之非制式手槍1
      支、制式子彈18顆，數量非少，且參諸上開被告遭查獲之
      情節，與積極主動自行攜帶槍彈至警局自首、報繳之情節
      亦有所不同，故認不宜諭知免刑，並爰依槍砲彈藥刀械管
      制條例第18條第1項前段之規定，就被告所犯非法寄藏非
      制式手槍罪減輕其刑。
（五）爰審酌被告明知手槍、子彈均具殺傷力而屬高度危險之物
      品，竟無視國家制定法律嚴加查緝取締之禁令，仍受「阿
      泰」委託，代為保管藏放本案手槍與子彈，並放置在其遭
      查獲時正在駕駛之汽車中央扶手箱內，且寄藏時間又長達
      1年餘之時間，對於他人之生命、身體、財產安全及社會
      治安均帶來相當程度之威脅及潛在危險，應予嚴加非難，
      惟念其犯後坦承犯行，態度尚佳，且亦未持以非法使用；
      暨兼衡其在本院自陳之智識程度、職業及家庭經濟狀況等
      一切情狀，量處如主文所示之刑，併就罰金刑部分諭知易
      服勞役之折算標準。
四、沒收：
（一）扣案之非制式手槍1支（含彈匣1個，槍枝管制編號000000
      0000）經鑑定認具殺傷力，業如前述，而為違禁物，不問
      屬於被告與否，均應依刑法第38條第1項之規定宣告沒收
      。
（二）至本案共扣得18顆制式子彈，雖係原具有殺傷力之制式子
      彈，然經鑑驗後均已試射擊發而不具有子彈之完整結構，
      而喪失效用，不具殺傷力，爰均不予宣告沒收。
據上論斷，應依刑事訴訟法第299條第1項前段，槍砲彈藥刀械管
制條例第7條第4項、第12條第4項、第18條第1項前段，刑法第11
條、第55條、第42條第3項前段、第38條第1項，判決如主文。
本案經檢察官江炳勳提起公訴，檢察官葉美菁到庭執行職務
中　　華　　民　　國　　111 　年　　6 　　月　　30　　日
                  刑事第三庭  審判長法  官   吳育霖
                                    法  官   張佐榕
                                    法  官   方宣恩
以上正本證明與原本無異。
如不服本判決應於收受判決後20日內向本院提出上訴書狀，並應敘述具體理由；其未敘述上訴理由者，應於上訴期間屆滿後20日內向本院補提理由書（均須按他造當事人之人數附繕本）「切勿逕送上級法院」。告訴人或被害人如對於本判決不服者，應具備理由請求檢察官上訴，其上訴期間之計算係以檢察官收受判決正本之日期為準。　　　　　　　　　　　　　　　　　　
中　　華　　民　　國　　111 　年　　6 　　月　　30　　日
                                    書記官   廖婉君
附錄本案論罪法條：
槍砲彈藥刀械管制條例第7條
未經許可，製造、販賣或運輸制式或非制式火砲、肩射武器、機
關槍、衝鋒槍、卡柄槍、自動步槍、普通步槍、馬槍、手槍或各
類砲彈、炸彈、爆裂物者，處無期徒刑或7年以上有期徒刑，併
科新臺幣3千萬元以下罰金。
未經許可，轉讓、出租或出借前項所列槍砲、彈藥者，處無期徒
刑或5年以上有期徒刑，併科新臺幣1千萬元以下罰金。
意圖供自己或他人犯罪之用，而犯前二項之罪者，處死刑或無期
徒刑；處徒刑者，併科新臺幣5千萬元以下罰金。
未經許可，持有、寄藏或意圖販賣而陳列第1項所列槍砲、彈藥
者，處5年以上有期徒刑，併科新臺幣1千萬元以下罰金。
意圖供自己或他人犯罪之用，以強盜、搶奪、竊盜或其他非法方
法，持有依法執行公務之人所持有之第1項所列槍砲、彈藥者，
得加重其刑至二分之一。
第1項至第3項之未遂犯罰之。
槍砲彈藥刀械管制條例第12條
未經許可，製造、販賣或運輸子彈者，處1年以上7年以下有期徒
刑，併科新台幣500萬元以下罰金。
未經許可，轉讓、出租或出借子彈者，處6月以上5年以下有期徒
刑，併科新台幣300萬元以下罰金。
意圖供自己或他人犯罪之用，而犯前二項之罪者，處3年以上10
年以下有期徒刑，併科新台幣700萬元以下罰金。
未經許可，持有、寄藏或意圖販賣而陳列子彈者，處5年以下有
期徒刑，併科新台幣300萬元以下罰金。
第1項至第3項之未遂犯罰之。